【裁判字號】    98,上易,1972
【裁判日期】    990209
【裁判案由】    妨害自由
【裁判全文】
臺灣高等法院臺中分院刑事判決        98年度上易字第1972號
上  訴  人  臺灣南投地方法院檢察署檢察官
被      告  乙○○
上列上訴人因妨害自由案件，不服臺灣南投地方法院98年度易字
第188號中華民國98年11月3日第一審判決（起訴案號：臺灣南投
地方法院檢察署98年度調偵字第34號），提起上訴，本院判決如
下：
    主  文
原判決除侵入住宅罪部分外，其餘均撤銷。
乙○○犯強制未遂罪，處拘役參拾日，如易科罰金，以新台幣壹
仟元折算壹日。
    事  實
一、乙○○與甲○○原為男女朋友，乙○○於得知甲○○暫住於
    南投縣名間鄉○○村○○街21號丁○○住處後，在未獲得丁○○之同意，竟於97年9月29日晚間7時許，擅自進入丁○○
    上開住處內（侵入住宅部分業經原審判處拘役20日後，均未
    上訴而確定）。嗣經搜尋後，目睹甲○○確實在屋內，乙○○一時醋勁大發，欲將甲○○帶離開丁○○上開住處及返回
    被告乙○○位於南投縣名間鄉炭寮村崁頂巷6號住處，竟另
    行起意，出手強拉甲○○，因甲○○拒絕離去，乙○○仍試
    圖強拉欲掙脫之甲○○，並在拉扯過程中，造成甲○○之上
    衣遭扯破，以此強暴方式試圖使甲○○與其一起離開丁○○
    上開住處，惟因甲○○無離去之意，乙○○即自行離去而未
    遂。
二、案經甲○○及丁○○訴由南投縣政府警察局南投分局報告臺
    灣南投地方法院檢察署檢察官偵查起訴。
    理  由
壹、程序方面：
一、按國家之刑罰權係對於每一犯罪事實而存在，因此具有一罪
    關係之犯罪事實，實體法上之刑罰權僅有一個，在訴訟法上
    自亦無從分割，無論起訴程序或上訴程序皆然。故在上訴程
    序，刑事訴訟法第348條第2項規定：「對於判決之一部上訴
    者，其有關係之部分，視為亦已上訴。」所謂有關係之部分
    ，係指判決之各部分在審判上無從分割，因一部上訴而其全
    部必受影響者而言，例如實質上一罪或有裁判上一罪之關係
    者均是（最高法院95年台上7140號著有判決可參)。本件被
    告被訴強制罪部分，經原審判處無罪後，公訴人既已提起上
    訴，至於被告被訴毀損罪部分，經原審論處拘役30日後，被
    告及公訴人雖均未提起上訴，惟此部份與被訴且經提起上訴
    之強制罪既有裁判上一罪之關係（詳述在後），自仍為上訴
    效力所及，從而本院仍應就被告被訴毀損及強制罪部分一併
    審理，合先敘明。
二、按被告以外之人於審判外之陳述，雖不符刑事訴訟法第159
    條之1至第159條之4之規定，然經當事人於審判程序同意作
    為證據，法院審酌該言詞陳述作成時之情況，認為適當者，
    亦得為證據；當事人、代理人或辯護人於法院調查證據時，
    知有刑事訴訟法第159條第1項不得為證據之情形，而未於言
    詞辯論終結前聲明異議者，視為有前項之同意，刑事訴訟法
    第159條之5定有明文。核其立法意旨，在於傳聞證據未經當
    事人之反對詰問予以核實，原則上先予排除。惟若當事人已
    放棄反對詰問權，於審判程序中表明同意該等傳聞證據可作
    為證據；或於言詞辯論終結前未聲明異議，基於尊重當事人
    對傳聞證據之處分權，暨證據資料愈豐富，愈有助於真實發
    見之理念，且強化言詞辯論主義，使訴訟程序得以順暢進行
    ，上開傳聞證據亦均具有證據能力。查本案採為判決基礎之
    被告以外之人於審判外之言詞陳述，固屬傳聞證據，惟據檢
    察官及被告乙○○於審判期日時，就此部分之證據能力有無
    ，均表示沒有意見，且迄至言詞辯論終結前亦未為任何異議
    ，本院審酌上證據資料製作時之情況，尚無違法不當及證明
    力明顯過低之瑕疵，亦認為以之作為證據應屬適當，故揆諸
    前開規定，該審判外之陳述均有證據能力。
貳、實體方面
一、訊據被告既坦承於97年9月29日晚間7時許，在丁○○上開住
    處，有強行拉扯甲○○，欲將甲○○帶離丁○○住處，並在
    拉扯過程中，造成甲○○上衣遭扯破等情無訛，雖矢口否認
    有何強制犯行，並辯稱：當時只是要求甲○○與伊一同返回
    伊住處，且見甲○○之衣物遭伊拉扯而破損後，隨即放手自
    行離去，並未將甲○○壓制在沙發上之舉動等語。經查：被
    告上開自白，核與證人甲○○、丁○○於警詢及偵查中證述
    之內容均相符合，並有甲○○上衣遭扯破之照片2張在卷可
    稽（見警卷p17），被告此部分之自白與事實相符，自堪採
    信為真正。按人之意思為一切行為之所由來，故對意思應保
    護其自由，以免其受不當之妨害，苟有人予以強制者，自應
    成立刑法第304條之強制罪；本罪須以強暴脅迫為犯罪手段
    而實施其方法，強暴謂對人為有形不法腕力之行使，而尚未
    至於傷害身體或健康之程度者，脅迫謂以言詞或姿態威脅他
    人足以使其感覺危險者；又因本罪有處罰未遂行為，故使用
    強暴時不以被害人之自由安全受其壓制為必要，而使用脅迫
    時，不必被害人內心果因而發生畏懼為必要。本件被害人甲○○於案發當天既無意與被告一同返回被告住處，且已當場
    向被告表明其心意，被告僅因吃醋，即出手強行拉扯被害人
    甲○○，欲將甲○○帶離丁○○住處，甲○○並因被告之拉
    扯動作而造成上衣破損乙節，已詳述如前，無論被告當天有
    無將被害人甲○○壓制在沙發上之動作，然被告案發當天強
    拉甲○○離去之動作，既已造成甲○○上衣遭扯破，足已徵
    顯被告於案發當天確實已著手對甲○○施以強暴之方式，並
    憑藉該拉扯之強暴行為，以達成甲○○與伊一同離開丁○○
    住處之目的，至為明確；被告雖否認曾將被害人壓制在沙發
    等語，然本件被告強拉被害人離去之行為，業已構成強制罪
    ，至於被告在該強制罪犯行實施過程中，有無將被害人甲○○壓制在沙發乙節，自不影響被告強制罪之成立，此外，本
    件被害人甲○○並未屈從於被告之強暴行為與其一同離去，
    亦僅係被告上開犯行產生未遂之結果，亦不影響被告強制罪
    之成立。是以，本件被告空言否認有強制罪犯行，自無足採
    。綜上，被告上開犯行，已堪認定，自應依法論科。
二、核被告所為，係犯刑法第304條第2項之強制未遂罪、第354
    條之毀損罪。被告既係因目睹女友暫住男性友人住處而醋勁
    大發，試圖將女友帶離丁○○住處，雖遭女友拒絕，仍不斷
    以拉扯之動作欲將被害人帶離丁○○住處，且在拉扯過程中
    ，造成女友上衣遭撕破，乃以一行為，同時觸犯上開強制未
    遂及毀損等罪，為想像競合犯，應從一重之強制未遂罪處斷
    ，並依刑法第25條第2項規定，依法減輕其刑。又本件毀損
    部分雖未據上訴，與已提起上訴之強制罪，既為裁判上之一
    罪，毀損部分自為強制罪上訴效力所及，本院亦得一併審究
    。原審疏未詳查，就被告被訴強制剖分，遽為無罪之諭知，
    認事用法尚有違誤，自屬無可維持，應予撤銷改判。檢察官
    之上訴，雖僅只指摘原判決無罪部分之違誤，請求撤銷改判
    ，非無理由，自應由本院將原判決除侵入住宅罪部分外，均
    撤銷改判。爰審酌被告與被害人為男女朋友，對於被害人暫
    借男性友人住處之舉，因吃醋而一時失慮，未顧及被害人之
    意願，行為雖屬不該，然犯後大致坦承犯行，且無前科，素
    行良好，有臺灣高等法院被告前案紀錄表1份在卷可按等一
    切情狀，量處如主文第2項所示之刑，並諭知易科罰金之折
    算標準。
據上論結，應依刑事訴訟法第369條第1項前段、第364條、第299
條第1項前段，刑法第304條第2項、第354條、第25條第2項、第
55 條、第41條第1項前段，刑法施行法第1條之1，判決如主文。
本案經檢察官丙○○到庭執行職務。
中    華    民    國    99    年    2    月    9    日
            刑事第六庭    審判長法  官  李  文  雄
                                法  官  陳  如  玲
                                法  官  林  靜  芬
以上正本證明與原本無異。
不得上訴。
                                書記官  高  勳  楠
中    華    民    國    99    年    2    月    9    日

司法院資訊處製作；財團法人民間司法改革基金會備份。
